【裁判字號】    98,交聲,2050
【裁判日期】    990126
【裁判案由】    違反道路交通管理處罰條例聲明異議
【裁判全文】
臺灣桃園地方法院刑事交通事件裁定    98年度交聲字第2043號
原處分機關  交通部公路總局新竹區監理所桃園監理站
異  議  人
即受處分人  甲○○
異議代理人  袁若碩
上列異議人即受處分人因違反道路交通管理處罰條例案件，對於
交通部公路總局新竹區監理所桃園監理站98年8 月13日所為之桃
監裁罰字第裁52-DB0000000號、裁52-DB0000000號違反道路交通
管理事件裁決書，聲明異議，本院裁定如下：
    主  文
異議駁回
    理  由
一、原處分意旨略以：異議人即受處分人（下稱異議人）甲○○
    於民國98年4 月11日0 時24分許，駕駛車牌號碼6D-2540 號
    自用小客車，以時速110 公里之速度，行經限速每小時50公
    里之桃園縣蘆竹鄉台四線約4.9 公里處，超速60公里，為桃
    園縣政府警察局交通隊警員，以桃警局交字第DB0000000、D
    B0000000號舉發違反道路交通管理事件通知單（以下簡稱違
    規通知單），限於98年7月4日前繳納罰鍰。嗣異議人逾期未
    繳，經原處分機關即交通部公路總局新竹區監理所桃園監理
    站認異議人確有上開違規行為，乃於98年8 月13日以桃監裁
    罰字第裁52-DB0000000、52-DB0000000號裁決書，分別依道
    路交通管理處罰條例第43條第1 項第2 款、同條第4 項及同
    條例第24條、第63條第1 項第3 款之規定，裁處受處分人罰
    鍰新臺幣（下同）8,000 元，記違規點數3 點，並應參加道
    路交通安全講習及吊扣汽車牌照3 個月在案。
二、異議意旨略以：（一）依道路交通管理處罰條例第7 條之 2
    第3 項規定，對於行車速度超過規定之最高速限之違規行為
    ，採用固定或非固定式科學儀器取得證據資料證明者，於一
    般道路須至少於100 公尺前，明顯標示之，其立法意旨乃「
    強化處罰合理性，降低交通執法爭議」，查本件舉發之違規
    地點係在桃園縣蘆竹鄉台四線約4.9 公里處，然當時並未見
    到值勤之警車及員警，亦未見到警示燈閃亮，路旁亦未放置
    活動警示標示等足以讓駕駛人可明確知悉之告示，而舉發員
    警於事後回覆申訴內容所附之圖像，並不能證明確為本案發
    生時狀況，且以該照片為例，該活動告示牌本身並無光源，
    且設置之路段又無外在照明，未達明顯標示之效果，於法不
    符。（二）測速儀器可能有小誤差，造成超速之認定，故聲
    明異議請求撤銷原處分云云。
三、按汽車駕駛人，駕駛汽車有行車速度，超過規定之最高時速
    60公里以上，處6,000 元以上24,000元以下罰鍰，並當場禁
    止其駕駛；汽車駕駛人有第1 項第1 款、第2 款或前項行為
    者，並吊扣該汽車牌照3 個月；經受吊扣牌照之汽車再次提
    供為違反第1 項第1 款或前項行為者，沒入該汽車，並記違
    規點數3 點，道路交通管理處罰條例第43條第1 項第2 款、
    第4 項、第63條第1 項第3 款分別定有明文，核先敘明。
四、經查，異議人於98年4 月11日0 時24分許，駕駛車牌號碼6
    D-2540號自用小客車，行經限速每小時50公里之桃園縣蘆竹
    鄉台四線約4.9 公里處時，經員警以非固定測速照相儀器測
    得其時速為110 公里，超速60公里，有交通部公路總局新竹
    區監理所桃園監理站98年7 月8 日竹監桃字第0980017533號
    函暨函附資料、98年9 月21日竹監桃字第0980024193號函暨
    函附資料、桃園縣政府警察局蘆竹分局98年6 月29日蘆警分
    交字第0981114609號函、98年7 月10日蘆警分交字第098111
    5324號函暨函附資料、舉發警員製作之桃警局交字第DB0000
    000、DB0000000號舉發通知單各1 份、告示牌照片影本2 張
    、該地段於日間及夜間之照明照片影本各2 張及原處分機關
    桃監裁罰字第裁52-DB0000000號、裁52-DB0000000號裁決書
    在卷可稽。至於本件測速儀器檢定日期乃97年11月28日，有
    效日期為98年11月30日，此有經濟部標準檢驗局雷達測速儀
    檢定合格證書證號MO0000000 號1 紙在卷可參，是以，異議
    人為上開違規行為時，該雷達測速儀仍在有效期限，且異議
    人確有行經限速每小時50公里之桃園縣蘆竹鄉台四線約4.9
    公里處，超速60公里乙情。
五、異議人及異議代理人雖以前詞置辯，惟查：
（一）按對於行車速度超過規定之最高速限或低於規定之最低速
      限之違規行為，採用固定或非固定式科學儀器取得證據資
      料證明者，於一般道路須至少於100 公尺前，明顯標示之
      ，道路交通管理處罰條例第7 條之2 第3 項固有明文，然
      由其文義而言，僅能得知在一般道路上以科學儀器採證超
      速違規所設置之警告標誌，距離該科學儀器設置所在，不
      得少於100 公尺，而無最遠距離之限制，因此，上開距離
      是否過遠，導致警示牌對駕駛人失去警示意義，解釋上僅
      能依行車速度、一般駕駛人之通常注意能力、道路狀況等
      因素，綜合判斷之，是上開條文不應解為在「100 公尺前
      『處』，明顯標示之」。又異議人雖辯稱：當時並未見到
      值勤之警車及員警，亦未見到警示燈閃亮，路旁亦未放置
      活動警示標示等足以讓駕駛人可明確知悉之告示云云，然
      本案之值勤員警陳瑞通於本院調查時結證稱：伊於98年4
      月10日是在桃園縣蘆竹鄉台四線約4.9 公里處執行晚上10
      時到翌日（11日）凌晨2 時之防治車禍測速取締勤務，當
      天係伊一個人執行勤務，伊是用移動式的雷達測速照相儀
      器，亦有架設活動式警告標示，當時路燈都是明亮的，其
      在移動式儀器前約120 公尺處設立活動式警告標示，且於
      測速儀器前方約300 公尺處一固定式警告標示，伊當天係
      將測速器設定為時速73公里，亦即於時速73公里以上才會
      照相，而活動告示牌之照片卻係值勤當日所拍照，至於該
      活動告示牌係警政署所配發，並非交通隊自行製作，該活
      動告示牌字體部分有反光的效果，故若有夜間照明設備照
      射時，可以清楚看到活動告示牌上的字體，伊當時為避免
      擺在路旁會影響到車輛的行駛，故將活動告示牌置於人行
      道上等語（參見本院卷第50頁反面至第52頁）。是證人陳
      瑞通對於本件舉發經過等情，既已提出說明，且本身又屬
      執行公務警員，原受有行政懲處責任之監督，嗣到庭具結
      作證，更以刑事責任擔保證詞之真實性，復與異議人不相
      識，亦無嫌隙瓜葛，實無設詞攀誣或構陷異議人之必要，
      是其上開證言當可採信。
（二）又經濟部標準檢驗局依度量衡法第14條第2 項、第16條第
      2 項規定而定，並於92年7月1日施行雷達測速儀檢定檢查
      技術規範，規定雷達測速儀器於速率偵測準確度之檢定公
      差為不大於時速1 公里，而當速率在時速150 公里以上時
      則為不大於時速2 公里，而本件舉發所用之雷達測速儀器
      廠牌為GATSOMETER、器號為主機2161、天線為2161號、規
      格為24.15GHz（Kband），檢定合格單號碼為MOGA0000000
      A 、MOGA0000000B號，檢定日期為97年11月28日，有效期
      限為98年11月30日，有交通部公路總局新竹區監理所桃園
      監理站98年9 月21日竹監桃字第0980024193號函暨函附資
      料1 份及經濟部標準檢驗局雷達測速儀檢定合格證書證號
      MO0000000 號1 紙在卷可參（參見本院卷第16頁及第46頁
      ），是於異議人違規之97年4 月11日，該雷達測速儀器仍
      在檢驗合格之有效期間內，其偵測之準確性自值得信賴。
（三）又凡道路均有限速規定，僅快慢有別，而駕駛人應遵守速
      限行車，本即駕車上路應有之基本法治與交通安全觀念，
      而立法者處罰超速之駕駛人，其合理性無庸置疑，何需強
      化？警員在公眾道路以儀器採證，過程中並未侵犯任何人
      權，又何執法爭議之有？由此論之，前開有關在道路明顯
      處一定距離前設置警告標誌之規定，不過藉此再提醒駕駛
      人注意其可能因超速遭受處罰而已，除增加少數駕駛人僥
      倖之心以外，實難認其有何特殊意義。且本件執法員警既
      係利用警政署所配發之活動告示牌，且於為避免擺在路旁
      會影響到車輛的行駛，而將活動告示牌置於移動式測速儀
      器前方約120 公尺處之人行道上，已達於道路交通管理處
      罰條例第7 條之2 第3 項之立法目的，亦與道路交通管理
      處罰條例「設立行車速限進而維護行車安全」之目的相合
      ，是姑不論上開處罰條例本即為處罰違反交通安全規則之
      駕駛人所設，即由維護交通秩序與安全之立法目的而言，
      處罰違規駕駛人，豈非正是確立法律威信，保護其他用路
      人，實現前開立法目的之必要手段？是異議人所辯實乃卸
      責之詞，不足採取。
六、綜上所述，原處分既無不當，原處分機關依道路交通管理處
    罰條例第43條第1 項第2 款、同條第4 項及同條例第24條規
    定，裁處罰鍰8,000 元、吊扣汽車牌照3 個月及參加道路交
    通安全講習，並依同條例第63條第1 項第3 款記違規點數3
    點，於法有據，核無違誤，本件異議並無理由，應予駁回。
據上論斷，應依道路交通管理處罰條例第87條第2 項、道路交通
案件處理辦法第19條，裁定如主文。
中    華    民    國    99    年    1     月    26    日
                  交通法庭  法  官  石蕙慈
以上正本證明與原本無異。
如不服本判決，應於判決送達後10日內向本院提出上訴狀（應附
繕本）。
                            書記官  陳亭竹
中    華    民    國    99    年    1     月    28    日

司法院資訊處製作；財團法人民間司法改革基金會備份。
